臺灣高等法院刑事判決               100年度上訴字第1567號
上  訴  人  臺灣板橋地方法院檢察署檢察官
上  訴  人
即  被  告  呂振瑋
選任辯護人  曹大誠律師
上列上訴人因被告違反毒品危害防制條例案件，不服臺灣板橋地
方法院99年度訴字第2856號，中華民國100年3月31日第一審判決
（起訴案號：臺灣板橋地方法院檢察署99年度偵字第22269號）
，提起上訴，本院判決如下：
    主  文
上訴駁回。
    事  實
一、呂振瑋明知甲基安非他命為毒品危害防制條例所列之第二級
    毒品，不得非法持有或販賣，竟與姓名年籍均不詳、綽號「
    新莊二哥」之成年男子共同基於意圖販賣第二級毒品甲基安
    非他命營利之犯意聯絡，先於民國99年8月12日晚間9時許，
    以其使用之行動電話門號0000000000號與「新莊二哥」使用
    之行動電話門號0000000000號聯絡，並相約在新北市新莊區
    （改制前為臺北縣新莊巿）民安西路某處，拿取欲販賣且重
    量不詳之第二級毒品甲基安非他命1包，再於同日晚間10 時
    20分許，以前開行動電話門號與同事陳俊吉（即檢察官起訴
    書所指之「湯阿吉」）使用之行動電話門號0000000000號聯
    絡，並相約在新北市板橋區（改制前為臺北縣板橋市○○○
    路上某加油站旁之公園碰面後，即將前揭第二級毒品甲基安
    非他命1包交付予陳俊吉，並向陳俊吉收取購買該毒品之對
    價新臺幣（下同）2,200元，以此方式與「新莊二哥」共同
    販賣第二級毒品甲基安非他命予陳俊吉。嗣呂振瑋於同日晚
    間11時11分許，經不知情之王瑞龍騎乘機車搭載前往新北市
    新莊區欲交付上開販賣毒品所得現金予「新莊二哥」之途中
    ，即在新北市○○區○○路與縣民大道口為警攔檢而查獲，
    並扣得該販賣毒品所得之現金2,200元及第二級毒品甲基安
    非他命1包（毛重0.397公克、驗餘淨重0.1568公克），而查
    悉上情。
二、案經臺北縣政府警察局（現改制為新北巿政府警察局）海山
    分局移請臺灣板橋地方法院檢察署檢察官偵查起訴。
    理  由
甲、程序部分：
一、按被告以外之人於審判外之言詞或書面陳述，除法律有規定
    者外，不得作為證據；被告以外之人於偵查中向檢察官所為
    之陳述，除顯有不可信之情況者外，得為證據；被告以外之
    人於檢察事務官、司法警察官或司法警察調查中所為之陳述
    ，與審判中不符時，其先前之陳述具有較可信之特別情況，
    且為證明犯罪事實存否所必要者，得為證據；被告以外之人
    於審判外之陳述，雖不符前4條之規定，而經當事人於審判
    程序同意作為證據，法院審酌該言詞陳述或書面陳述作成時
    之情況，認為適當者，亦得為證據。當事人、代理人或辯護
    人於法院調查證據時，知有第159條第1項不得為證據之情形
    ，而未於言詞辯論終結前聲明異議者，視為有前項之同意。
    刑事訴訟法第159條第1項、第159條之1第2項、第159條之2
    、第159條之5分別定有明文。而所謂「顯有不可信性」、「
    特別可信性」、「適當性」，係指陳述是否出於供述者之真
    意、有無違法取供情事之信用性而言，故應就偵查或調查筆
    錄製作之原因、過程及其功能等項加以綜合觀察，據以判斷
    該傳聞證據是否「非顯不可信」或「有特別可信之情況」，
    倘可據以認定其任意性暨信用性俱無疑慮者，即可例外賦予
    「證據能力」，俾其成為法院審判時之適格證據資料。被告
    呂振瑋之辯護之主張：「被告以外之人（即證人王瑞龍）警
    詢筆錄無證據能力，證人王瑞龍於偵訊筆錄係在不正常之情
    形下製作，因檢察官當庭喝責證人王瑞龍後，才叫他具結作
    證，證人王瑞龍已心生畏懼，故其作證之內容無證據能力。
    」等語。經查：
  (一)證人王瑞龍之警詢筆錄雖屬傳聞證據，然其業經原審審理期
    日傳喚到庭並行交互詰問程序，被告及辯護人已依法行使對
    質詰問權，直接言詞審理檢視其證詞，故其於警詢所為之供
    述，與審理時所證相符部分，自有證據能力，本院斟酌其等
    於前開警詢筆錄製作之過程，其等警詢證述內容之形成，顯
    係出於自由意志而為證述，其警詢筆錄確為證明犯罪事實存
    否所「必要」，認其等證言例外具有證據能力。
  (二)又證人王瑞龍於偵查中就有關被告涉案之陳述，於偵查中已
    以證人身分具結，且經原審勘驗檢察官偵訊光碟結果，並無
    辯護人及被告所指之證人王瑞龍係不正常之情形下製作之情
    形，有勘驗筆錄在卷可稽（見原審卷第101頁），況證人於
    原審審理時亦經傳喚到庭，並經被告及辯護人當庭行使對質
    權、反對詰問權之機會，是證人王瑞龍偵查中之陳述，因已
    足確保被告之對質詰問權，認有證據能力。
二、又按被告以外之人於審判外之陳述，雖不符刑事訴訟法第15
    9條之1至第159條之4之規定，而經當事人於審判程序同意作
    為證據，法院審酌該言詞陳述或書面陳述作成時之情況，認
    為適當者，亦得為證據；當事人、代理人或辯護人於法院調
    查證據時，知有刑事訴訟法第159條第1項不得為證據之情形
    ，而未於言詞辯論終結前聲明異議者，視為有前項之同意，
    刑事訴訟法第159條之5定有明文。除前開第一項之證據外，
    本件以下所引其餘各項供述及非供述證據，均經檢察官、被
    告、辯護人於原審、本院準備程序及審理期日表示無意見而
    同意作為證據，復未於本件言詞辯論終結前聲明異議，本院
    審酌上開證據核無違法取證或證明力顯然過低之情事，依各
    該陳述作成時之狀況，並無不適當之情形，自均得為證據。
乙、實體部分：
壹、維持原判決有罪部分：
一、訊據被告呂振瑋固坦承確有為陳俊吉聯繫購買第二級毒品甲
    基安非他命一事，並向證人陳俊吉收取現金2,200元等情不
    諱，惟矢口否認有販賣第二級毒品犯行，辯稱：「陳俊吉於
    99年8月12日晚上打電話給伊，說渠要拿毒品，伊就幫渠問
    ，伊身上之現金係陳俊吉在那天晚上6、7點左右下班之後拿
    去伊住處給伊的，渠請伊去跟『新莊二哥』拿毒品，渠不認
    識『新莊二哥』，但是渠知道伊有辦法，伊係先用電話跟『
    新莊二哥』聯絡，跟『新莊二哥』說伊要過去渠那邊拿毒品
    ，但是伊還沒跟『新莊二哥』拿到毒品，就被警察查獲。」
    云云。經查：
  (一)被告於警詢時供稱：「我用行動電話門號0000000000號撥打
    行動電話門號0000000000號與『新莊二哥』聯絡後，即請王
    瑞龍載我到新莊巿向『新莊二哥』拿取安非他命，『新莊二
    哥』在新莊巿民安西路上拿1小包安非他命給我後，我再請
    王瑞龍載我回到板橋巿三民路加油站旁之公園找『湯阿吉』
    ，將該1小包安非他命拿給『湯阿吉』，並向『湯阿吉』收
    取2,200元，之後，我與王瑞龍共乘機車正欲前往新莊巿將2
    ,200 元交付給『新莊二哥』時，即為警攔檢查獲。」等語
    （見偵查卷第17頁至第23頁）；復於偵查中經檢察官向原審
    聲請羈押而接受原審訊問時陳稱：「『湯阿吉』部分已經交
    貨及錢。」等語（見99年度聲羈字第554號卷第3頁背面）；
    嗣於偵查中經檢察官提訊時亦供稱：「我跟『新莊二哥』聯
    絡後，『新莊二哥』交給我安非他命，我再交給『湯阿吉』
    ，後來，我跟王瑞龍要將『湯阿吉』給我之現金2,200元交
    給『新莊二哥』時，就被警察臨檢而遭查獲。」等語（見偵
    查卷第83頁）。由被告於警詢及偵查中之供述可知，被告供
    陳其係先與「新莊二哥」聯絡，再委請王瑞龍騎乘機車載其
    至新莊巿民安西路某處向「新莊二哥」拿取毒品後，由王瑞
    龍騎乘機車載其至板橋巿三民路上某加油站旁之公園，將該
    毒品交付予「湯阿吉」，並向「湯阿吉」收取購買該毒品之
    對價2,200元，嗣欲返回新莊巿交付其所收取之2,200元予「
    新莊二哥」途中，卻為警欄檢查獲等情節，前後一致，互核
    相符。
  (二)再觀諸卷附被告為警查獲其持有插用門號0000000000號之行
    動電話內所留存簡訊之翻拍照片（見偵查卷第42頁至第45頁
    ）顯示：被告在該行動電話顯示時間為「2010年08月14日
    05：35」時，傳送簡訊至「新莊二哥」使用之行動電話門號
    0000000000號，內容為「哥哥我在公司附近等你…你方便時
    候打給我…小宇」，被告復在該行動電話顯示時間為「20
    10年08月14日06：19」時，傳送簡訊至「湯阿吉」使用之行
    動電話門號0000000000號，內容為「好了…三民路上加油站
    旁邊的公園」，被告嗣在該行動電話顯示時間為「2010年
    08月14日06：58」時，再傳送簡訊至「新莊二哥」使用之上
    開行動電話門號內，內容為「哥哥錢收好了到了公司打給你
    …小宇」。而被告係在99年8月12日晚間11時11分許即為警
    查獲，且依卷附上開翻拍照片之記載，警方勘察被告持用之
    前揭行動電話並拍照存證之時間為99年8月12日晚間11時40
    分許，可見被告持用之行動電話所顯示傳送簡訊給「新莊二
    哥」及「湯阿吉」之時間，並非其實際傳送簡訊之時間。再
    對照卷附「新莊二哥」所使用行動電話門號0000000000號之
    雙向通聯紀錄（見偵查卷第90頁），該行動電話門號先後於
    99年8年12日晚間9時35分許及同日晚間10時58分許，各有接
    收到傳送自被告所使用行動電話門號0000000000號之簡訊，
    又對照卷附「湯阿吉」所使用行動電話門號0000000000號之
    雙向通聯紀錄（見原審卷第155頁），該行動電話門號於99
    年8月12日晚間10時19分許，有接收到傳送自被告所使用行
    動電話門號0000000000號之簡訊，則「新莊二哥」及「湯阿
    吉」接收被告所傳送簡訊之時間先後順序及間隔，均與被告
    持用之行動電話所顯示傳訊簡訊給「新莊二哥」及「湯阿吉
    」之時間先後順序及間隔一致，顯見被告以其使用之行動電
    話門號0000000000號傳送前述第、、則簡訊予「新莊
    二哥」及「湯阿吉」之時間，應分別為99年8月12日晚間9時
    35分許、同日晚間10時19分許、同日晚間10時58分許。
  (三)又詳究被告傳送前述第、、則簡訊予「新莊二哥」及
    「湯阿吉」之內容，被告係先傳送簡訊向「新莊二哥」表示
    其已抵達渠公司附近等候，再傳送簡訊與「湯阿吉」相約在
    新北市○○區○○路上某加油站旁之公園碰面，嗣傳送簡訊
    告知「新莊二哥」已收到款項並將拿回渠公司給渠，核與被
    告於警詢及偵查中陳述其先與「新莊二哥」聯繫並至新北市
    新莊區○○○路某處拿毒品，再至新北市○○區○○路上某
    加油站旁之公園，將該毒品交付予「湯阿吉」並收取現金2,
    200元後，欲返回新莊巿交付其所收取之現金給「新莊二哥
    」等情節相符。且證人王瑞龍於原審結證稱：「我於99年8
    月12日晚間9時30分許與被告碰面後，即載被告去新莊巿民
    安西路購買安非他命，之後再到三民路加油站旁之公園，我
    在旁邊等被告。」等語（見原審卷第63頁背面至第65頁），
    其所述其先載被告至新北市新莊區○○○路購買毒品，再載
    被告前往新北市○○區○○路某加油站旁之公園等節，亦與
    被告供陳上情相符。且被告供稱：「『湯阿吉』係我在湯群
    公司之同事陳俊吉，渠綽號為『阿吉』。」等語（見原審卷
    第53頁），而證人陳俊吉亦於原審結證稱：「我在湯群公司
    上班，綽號為『阿吉』，我曾於99年8月12日請被告購買安
    非他命。」等語（見原審卷第124頁正面至背面）。再參以
    被告於99年8月12日晚間11時11分許在新北市○○區○○路
    與縣民大道口為警攔檢而查獲時，確經警起出其持有現金2,
    200元及白色透明結晶體1袋，有臺北縣政府警察局海山分局
    搜索扣押筆錄、扣押物品目錄表附卷可稽（見偵查卷第10頁
    至第13頁），而該扣得之白色透明結晶體，經送交通部民用
    航空局航空醫務中心鑑定結果為：「毛重0.397公克、驗餘
    淨重0.1568公克，檢出第二級毒品甲基安非他命成分。」等
    語，有該中心99年8月17日藥鑑字第0995385號毒品鑑定書在
    卷可憑。是參酌前述諸情，足見被告於警詢及偵查中供稱其
    於99年8月12日晚間，已在板橋巿三民路某加油站旁之公園
    ，交付其前向「新莊二哥」拿取之第二級毒品甲基安非他命
    1小包予「湯阿吉」即陳俊吉，並向陳俊吉收取購買該毒品
    之對價2,200元，但尚未將該2,200元轉交予「新莊二哥」，
    即為警攔檢查獲等情，堪認與事實相符。
  (四)至被告嗣於原審審理時雖否認已將第二級毒品甲基安非他命
    交付予陳俊吉，並辯稱：「我於99年8月12日去找『新莊二
    哥』係購買我自己要施用之毒品，至於陳俊吉請我幫渠買毒
    品，但我身上錢不夠，所以才跟陳俊吉約在三民路之公園那
    邊拿2,200元。」云云（見原審卷第201頁正面至背面），然
    其先前於原審準備程序中陳稱：「我身上之2,200元係99年8
    月12日晚間6、7點左右，陳俊吉下班之後拿去我住處給我的
    。』云云（見原審卷第34頁背面），其前後供述顯然迥異，
    已有可疑。且依被告於99年8月12日晚間10時19分許傳送予
    陳俊吉之前述第則簡訊內容，其向陳俊吉表示「好了」等
    語，並與陳俊吉相約在板橋巿三民路某加油站旁之公園見面
    ，則倘若被告以上開簡訊與陳俊吉相約碰面，僅為向陳俊吉
    拿取購買毒品之對價，何以會在簡訊中表明「好了」一語？
    顯與常情有悖。況證人陳俊吉於原審亦結證稱：被告傳送上
    開簡訊給伊，係要給伊安非他命等語明確（見原審卷第125
    頁背面、第126頁背面），足見被告嗣於原審審理時翻異前
    詞而改稱：「我與陳俊吉相約在板橋巿三民路上某加油站旁
    之公園見面，只有向陳俊吉收取2,200元，並未交付毒品。
    」云云，無非事後卸責之詞，不足採信。
  (五)另證人陳俊吉於原審固結證稱：「被告與我約在板橋三民路
    上某加油站旁之公園，係要給我安非他命，但後來被告電話
    就不通了，也沒有交付安非他命給我，至於2,200元係我於
    99年8月12日白天，在我位於板橋三民路2段之住處內交付給
    被告。」云云（見原審卷第124頁背面至第126頁），惟其所
    述上情非但與被告於警詢及偵查中供述之情節不符，亦與被
    告於原審訊問時坦承確有在新北市○○區○○路上某加油站
    旁之公園與陳俊吉碰面一節迥異，況觀諸卷附陳俊吉所使用
    行動電話門號0000000000號之雙向通聯紀錄（見原審卷第13
    6頁至第193頁），其於99年8月12日晚間10時19分許接收到
    被告所傳送之前述第則簡訊後，旋即於同日晚間10時32分
    許、同日時35分許與被告使用之行動電話門號0000000000號
    進行通話，之後即未再與被告使用之上開行動電話有任何通
    話或傳接簡訊等聯繫，倘若陳俊吉於99年8月12日晚間10時1
    9分許經被告傳送簡訊指示約在新北市○○區○○路上某加
    油站旁之公園進行毒品交易後，即聯絡不上被告，則以其與
    被告先前聯繫之模式，焉有可能全然未嘗試傳送簡訊聯絡被
    告？顯見其事後已與被告碰面並完成毒品交易。再參以被告
    於99年8月12日晚間10時19分許傳送簡訊與陳俊吉相約碰面
    後，旋於同日晚間10時58分許傳送簡訊向「新莊二哥」表示
    「錢收好了」等語，業已詳述如前，可證被告確已與陳俊吉
    碰面並向陳俊吉收取購買毒品之對價，足見證人陳俊吉證稱
    其未拿到毒品一節，顯係為被告掩飾之詞，尚難逕信為真。
  (六)被告雖另辯稱：「陳俊吉要買毒品，伊只是幫渠問而已。」
    云云，然證人陳俊吉於原審審理時證述其前與被告聊天時，
    即得悉被告有購買安非他命之管道等語（見原審卷第125頁
    、第126頁背面），再參以被告於偵查中經檢察官向原審法
    院聲請羈押而接受原審訊問曾供稱：「我想賺一些小錢」等
    語（見99年度聲羈字第554號卷第3頁背面），顯見被告替陳
    俊吉向「新莊二哥」拿取第二級毒品甲基安非他命，並非單
    純幫忙陳俊吉購買毒品而已，而係出於與「新莊二哥」共同
    販賣毒品以牟利之意圖至明，是被告辯稱伊只是幫陳俊吉問
    有無毒品云云，自不足採信。
  (七)按我國查緝毒品之施用或販賣一向執法甚嚴，對於販賣甲基
    安非他命者係科以重度刑責，且甲基安非他命屬量微價高之
    物品，販賣者率有暴利可圖，茍非意圖販賣營利，一般人焉
    有甘冒重度刑責而購入毒品轉賣之可能，從而，舉凡其有償
    交易，除足反證其確另基於某種非圖利本意之關係外，通常
    尚難因無法查悉其買進、賣出之差價，而諉無營利之意思，
    或阻卻販賣犯行之追訴；且販賣毒品之行為，無一定之公定
    價格，每次買賣之價格亦各有差異，隨供需雙方之資力或關
    係之深淺或需求之數量、貨源之充裕與否、販賣者對於資金
    之需求殷切與否，以及政府查緝之態度，進而為各種之風險
    評估，而有各種不同之標準，並非一成不變，販賣者從各種
    「價差」或係「量差」謀取利潤方式，或有差異，然其所圖
    利益之非法販賣行為目的，則屬相同，並無二致。本件因被
    告否認意圖營利販賣第二級毒品甲基安非他命，且其購入之
    價格無從知悉，然被告與證人陳俊吉僅為同事，此為其等所
    是認，苟被告無利得之意圖，諒無甘冒重典販賣甲基安非他
    命予證人陳俊吉之理，益徵被告係基於賺取價差牟取利益之
    營利意圖，販賣甲基安非他命予證人陳俊吉甚明。
  (八)綜上所述，被告所辯與常情有違，屬事後卸責之詞，殊不足
    採。本件事證明確，被告販賣第二級毒品甲基安非他命之犯
    行，堪以認定，應予依法論科。
二、核被告所為，係犯毒品危害防制條例第4條第2項之販賣第二
    級毒品罪。被告販賣第二級毒品前，非法持有第二級毒品之
    低度行為，應為其販賣該毒品之高度行為所吸收，不另論罪
    。被告與真實姓名年籍不詳、綽號「新莊二哥」之成年男子
    就上開販賣第二級毒品犯行，有犯意聯絡與行為分擔，為共
    同正犯。又被告所為販賣第二級毒品犯行固值非難，惟其本
    身並未因上開販賣行為而獲得暴利，且其販賣第二級毒品海
    洛因之數量亦非甚鉅，與一般通常情形之販賣毒品係為求鉅
    額獲利或查獲之毒品多達數百、數千公克之情形有別，是其
    犯罪情節尚屬輕微，與毒品危害防制條例第4條第2項販賣第
    二級毒品罪之法定刑相較，仍屬情輕法重，客觀上足以引起
    一般同情，顯有堪資憫恕之處，是本院認縱處以法定最低刑
    度猶嫌過重，爰依刑法第59條規定予減輕其刑。
三、原審同上認定，適用毒品危害防制條例第4條第2項、第19條
    第1項，刑法第11條前段、第28條、第59條等規定，並審酌
    被告販賣毒品予他人，不但戕害他人身心健康，亦危害社會
    秩序及善良風俗，兼衡其犯罪動機、目的、手段、販賣毒品
    之數量暨所獲利益不多、犯罪後否認犯行之態度等一切情狀
    ，量處有期徒刑3年10月，另沒收部分說明扣案之現金2,200
    元，係被告與真實姓名年籍不詳、綽號「新莊二哥」之成年
    男子共同販賣第二級毒品甲基安非他命予陳俊吉所得之財物
    ，應依毒品危害防制條例第19條第1項規定沒收，且本件販
    賣毒品所得之財物既經扣案，即得以直接沒收，自不生追徵
    其價額或以財產抵償之問題（最高法院98年度臺上字第5542
    號判決意旨參照），附此敘明。又99年8月12日晚間11時11
    分許在新北市○○區○○路、縣民大道口為警扣得之第二級
    毒品甲基安非他命1包（毛重0.397公克、驗餘淨重0.1568公
    克），則據被告陳明係供己施用等語（見原審卷第34頁背面
    ），復查無其他積極證據足認上開毒品係其供本件販賣所用
    之物，自不宜遽在本案中宣告沒收。經核其認事用法尚無不
    當。被告猶執陳詞上訴，指摘原判決不當，為無理由；檢察
    官以被告所犯難認有何在客觀上足以引起一般同情情事，因
    而原判決所為之量刑太輕為由，指摘原判決，惟按關於刑之
    量定，係實體法上賦予法院得為自由裁量之事項，倘其量刑
    已以行為人之行為罪責為基礎，並斟酌刑法第57條各款所列
    情狀，在法定刑度內，酌量科刑，如無偏執一端，致明顯失
    出失入情形，上級審法院即不得單就量刑部分遽指為不當或
    違法；然本件經原判決逐一剖析，並就卷內證據資料參互審
    酌，認定被告呂振瑋確實有共同販賣第二級毒品之犯行，惟
    其本身並未因上開販賣行為而獲得暴利，且販賣第二級毒品
    海洛因之數量亦非甚鉅，與一般通常情形之販賣毒品係為求
    鉅額獲利或查獲之毒品多達數百、數千公克之情形有別，是
    其犯罪情節尚屬輕微，復審酌刑法第57條各項事由，均業如
    前述，檢察官之上訴亦無理由，應均予駁回。
貳、維持原判決不另為無罪之諭知部分：
一、公訴意旨另以：被告呂振瑋與真實姓名年籍均不詳、綽號為
    「新莊二哥」之成年男子基於販賣第二級毒品甲基安非他命
    之犯意聯絡，自99年5月中旬起至同年6月底止，在不詳地點
    ，先後5次先以其使用之行動電話門號0000000000號與「新
    莊二哥」使用之行動電話門號0000000000號聯絡，談妥以50
    0元至1,000元不等之價格販賣第二級毒品甲基安非他命予王
    瑞龍後，再由「新莊二哥」交付數量不詳之第二級毒品甲基
    安非他命予被告，被告再將第二級毒品甲基安非他命交付於
    王瑞龍，並向王瑞龍收受上開款項後，再將所收取之款項交
    付予「新莊二哥」，以此方式共同販賣第二級毒品甲基安非
    他命。因認被告涉犯毒品危害防制條例第4條第2項之販賣第
    二級毒品罪嫌。
二、按犯罪事實應依證據認定之，無證據不得認定犯罪事實；又
    不能證明被告犯罪者，即應諭知無罪之判決，刑事訴訟法第
    154條第2項、第301條第1項分別定有明文。次按認定不利於
    被告之事實，須依積極證據，苟積極證據不足為不利於被告
    事實之認定時，即應為有利於被告之認定，更不必有何有利
    之證據。又認定犯罪事實所憑之證據，雖不以直接證據為限
    ，間接證據亦包括在內，然而無論直接或間接證據，其為訴
    訟上之證明，須達於通常一般人均不致有所懷疑，而得確信
    其為真實之程度，始得據為有罪之認定，最高法院30年上字
    第816號及76年臺上字第4986號判例意旨參照。
三、檢察官認被告涉犯上揭販賣毒品罪嫌，係以：(一)被告於警詢
    之自白，(二)證人王瑞龍於警詢及偵查中之證述，(三)被告使用
    之行動電話門號0000000000號簡訊翻拍畫面及雙向通聯記錄
    等資為其主要論據。訊據被告堅決否認有檢察官所指販賣第
    二級毒品予證人王瑞龍之犯行，辯稱：「伊是和王瑞龍一起
    合資到新莊巿向『新莊二哥』買毒品，有時候是伊和渠各出
    500元，或是伊和渠各出1,000元，是伊和『新莊二哥』聯絡
    的，但王瑞龍每次都有一起去，不是販賣毒品。」等語。經
    查：
  (一)證人王瑞龍於警詢時陳稱：「我於99年5月中旬，有向被告
    購買過安非他命共計5次，每次都向被告購買1小包，價格為
    1,000元，我不知道重量多少，最後1次購買係在99年6月底
    。」云云（見偵查卷第27頁），復於第1次接受檢察官偵訊
    時證稱：「被告總共賣我5次毒品，從5月中旬賣到6月底，
    都是在板橋三民路2段之網路奇兵網咖，重量都是0.1公克，
    1包賣1,000元。」云云（見偵查卷第73頁），又於第2次接
    受檢察官偵訊時供稱：「我於99年5月中旬至6月底向被告購
    買毒品，共5次，大部分都是買1,000元，也有買500元，都
    是在板橋三民路2段網路奇兵網咖交易。」云云（見偵查卷
    第83頁至第84頁）。觀之證人王瑞龍先後於警詢及偵查中之
    各次證述情節，僅陳述其向被告購買毒品之期間係自99年5
    月中旬起至同年6月底止，次數為5次，惟未能詳細指出其各
    次向被告購買毒品之確切時間為何，且其對於每次向被告購
    買毒品之價格，先後供述顯然有異，又其於警詢時原稱不清
    楚購買毒品之重量多寡，嗣於偵查中卻可明確指出購買毒品
    之重量為0.1公克，其所證情節已有可疑。況證人王瑞龍於
    原審審理時復改稱：「我所施用之安非他命係跟被告合資一
    起去新莊巿民安西路購買，有時候500元，有時候1,000元。
    」等語（見原審第54頁背面至第56頁），所述其係與被告合
    資一起前往新莊巿民安西路購買毒品一節，又與其於警詢及
    偵查中供陳其係在板橋巿三民路2段網路奇兵網咖，向被告
    購買毒品等情迥異。再參以毒品危害防制條例第17條規定，
    犯同條例第10條施用毒品罪或第11條持有毒品罪，供出毒品
    來源，因而破獲者，得減輕其刑，則施用或持有毒品之人，
    如供出毒品之來源因而破獲者，既得邀減輕其刑之寬典，為
    擔保其所為不利於販賣者之陳述之真實性，亦應有足以令人
    確信其陳述為真實之補強證據；而所謂補強證據，則指該陳
    述本身之外，其他足以證明所陳述之犯罪事實確具有相當程
    度真實性之證據而言，雖所補強者，非以事實之全部為必要
    ，但亦須因補強證據與陳述之相互利用，足使犯罪事實獲得
    確信者，始足當之（最高法院98年度臺上字第7717號判決意
    旨參照）。質之證人王瑞龍於警詢、偵查中及原審審理時證
    述上情，多有齟齬，且其與被告亦未曾經警當場逮獲正在交
    易第二級毒品甲基安非他命，復無其他補強證據足資佐證證
    人王瑞龍所述曾向被告購買毒品一節確係屬實，自不得據以
    即認被告涉有於99年5月中旬至同年6月底之期間販賣第二級
    毒品甲基安非他命予證人王瑞龍之犯行。
  (二)至被告於警詢時供稱：「王瑞龍想購買安非他命時，會主動
    聯繫伊，渠於99年3月第一次聯繫伊購買安非他命，直至99
    年7月大約10多次不到，每次以500元購買1小包，重量伊不
    清楚。」等語（見偵查卷第22頁），所述其與王瑞龍聯繫購
    買毒品之期間及價格，核與證人王瑞龍前述於警詢及偵查中
    證述情節不同。又被告於偵查中仍否認有販賣毒品之犯行，
    並供稱：「王瑞龍曾經問伊有沒有來源可以買到毒品，伊只
    有說幫渠問問看，伊有在99年5月中旬到6月底幫渠購買毒品
    ，均在網路奇兵網咖，將0.1公克之毒品交給王瑞龍，亦有
    跟王瑞龍收1,000元，有時候是500元，但毒品是伊2人是一
    起施用。」等語（見偵查卷第68頁、第83頁），其對於代證
    人王瑞龍購買毒品之期間及價格又翻詞改異，且其於警詢及
    偵查中始終堅詞否認有販賣毒品予王瑞龍之情事，並陳明僅
    係幫王瑞龍向他人洽詢可否購買到毒品，亦難遽認曾自白有
    於99年5月中旬至同年6月底之期間，先後5次販賣第二級毒
    品甲基安非他命予王瑞龍之犯罪事實，自無法據被告於警詢
    及偵查中供述上情，認定其有公訴意旨所指販賣毒品予證人
    王瑞龍之犯行。
  (三)另附卷之被告使用之行動電話門號0000000000號簡訊翻拍畫
    面及雙向通聯記錄（見偵卷第42至45頁、第88至90頁），均
    僅能證明被告使用之行動電話門號0000000000號行動電話於
    99年8月初至同月12日晚間之通話情形，不能證明此部分即
    自99年5月中旬起至同年6月底止，被告究否以該門號000000
    0000號行動電話為聯絡販賣毒品之工具，與「新莊二哥」共
    同販賣第二級毒品甲基安非他命予證人王瑞龍之犯行。
四、綜上所述，本件公訴意旨另指被告涉有自99年5月中旬起至
    同年6月底止，先後5次共同販賣第二級毒品甲基安非他命予
    王瑞龍之罪嫌，惟依公訴人所舉各項證據方法，尚無法使本
    院達到確信其為真實之程度，此外，復查無其他積極證據足
    資認定被告確有在前述時、地販賣第二級毒品甲基安非他命
    予王瑞龍之犯行，既不能此部分犯罪，本應就此部分為被告
    無罪之諭知，惟檢察官認此部分事實與本案論罪科刑之犯罪
    事實有集合犯之包括一罪關係，爰不另為無罪之諭知。原審
    同此理由，就此部分認定不能證明被告有公訴意旨所指之販
    賣第二級毒品犯行，且檢察官認此部分事實與本案論罪科刑
    部分有實質上一罪關係而不另為無罪之諭知，於法並無不當
    。檢察官上訴意旨略以：(一)依證人王瑞隆於警詢及偵查時就
    被告購買毒品之期間、重量、次數及金額內容大致相符，具
    有可信之特別情狀，並為證明犯罪所必要者，得作為對不利
    被告認定之證據。至於原審中證人始改稱係與被告合資購買
    毒品云云，與被告於原審準備程序中之答辯相符，顯係迴護
    被告之詞，不足採為有利於被告之認定；(二)被告於偵查中所
    稱為證人王瑞龍購買毒品之時間、數量、金額以其如何交付
    等事宜，顯然被告與王瑞龍間之毒品交易模式係由被告向「
    新莊二哥」拿取甲基安非他命，再向王瑞龍收取價金並交付
    毒品，與被告與「新莊二哥」共同販賣甲基安非他命與陳俊
    吉之情節相同，且被告有關於交易次數、價金之自白與證人
    王瑞龍之證述相符，應堪以認定被告確有共同販賣第二級毒
    品。原審未詳察，而指摘原判決不當。惟查：然如上述，原
    審已詳敘其證據方法與待證事實之關係，及何以認定被告呂
    振瑋並公訴人所指之犯行之理由，而本院對於卷內訴訟資料
    ，復已逐一剖析，參互審酌，仍無從獲得被告有共同販賣第
    二級毒品之犯行之有罪心證，既不能證明被告涉有前揭犯行
    ，自難率以該罪相繩，檢察官未提新事證，猶執前詞上訴，
    尚難採信，是認檢察官此部分之上訴為無理由，應予駁回。
據上論斷，應依刑事訴訟法第368條，判決如主文。
本案經檢察官林秀濤到庭執行職務。
中    華    民    國   100    年    7     月    7     日
                  刑事第十七庭  審判長法  官  王炳梁
                                      法  官  周明鴻
                                      法  官  黃雅芬
以上正本證明與原本無異。
如不服本判決，應於收受送達後10日內向本院提出上訴書狀，其
未敘述上訴之理由者並得於提起上訴後10日內向本院補提理由書
（均須按他造當事人之人數附繕本）「切勿逕送上級法院」。
                                      書記官  鄭雅云
中    華    民    國   100    年    7     月    8     日
附錄本案論罪科刑法條全文：
毒品危害防制條例第4條第2項
製造、運輸、販賣第二級毒品者，處無期徒刑或7 年以上有期徒
刑，得併科新臺幣1 千萬元以下罰金。